【裁判字號】    96,花易,38
【裁判日期】    970227
【裁判案由】    重利
【裁判全文】
臺灣花蓮地方法院刑事判決              96年度花易字第38號
公  訴  人  臺灣花蓮地方法院檢察署檢察官
被      告  丙○○
上列被告因重利案件，經檢察官聲請簡易判決處刑（95年度偵字
第5482號），本院認為不宜以簡易判決處刑，改以通常程序審理
，茲判決如下：
    主  文
丙○○無罪。
    理  由
一、公訴意旨略以：被告丙○○基於取得與原本顯不相當重利之
    犯意，趁告訴人甲○○急須金錢之機會，自民國94 年4月初
    至95年8月30 日，多次貸予告訴人甲○○新臺幣（下同）10
    至20 萬元不等之金錢，並收取月息15 分（週年利率百分之
    180）之重利，因認被告涉犯刑法第344條之重利罪嫌云云。
二、按犯罪事實應依證據認定之，無證據不得認定犯罪事實；又
    不能證明被告犯罪者， 應諭知無罪之判決刑事訴訟法第154
    條第2項、第301 條第1項前段定有明文。再按檢察官就被告
    犯罪事實，應負舉證責任，並指出證明之方法，因此，檢察
    官對於起訴之犯罪事實，應負提出證據及說服之實質舉證責
    任。倘其所提出之證據，不足為被告有罪之積極證明，或其
    指出證明之方法，無從說服法院以形成被告有罪之心證，基
    於無罪推定之原則，自應為被告無罪判決之諭知，最高法院
    92 年度臺上字第128號著有判例可資參照。另按重利罪之成
    立，係以乘人急迫、輕率或無經驗貸以金錢或其他物品，而
    取得與原本顯不相當之重利為要件，故苟未乘人急迫、輕率
    或無經驗，縱取得與原本顯不相當之重利，仍難令負重利罪
    責（最高法院85年度台上字第4382號判決參照）。
三、公訴人認被告涉有上開重利罪嫌，無非係以告訴人於警詢、
    偵查中之指述，以及卷附被告所書寫之本息攤還記帳資料為
    論據。訊據被告丙○○固不否認確曾借款予告訴人甲○○並
    收取利息之事實，惟堅決否認有何重利罪之犯行，辯稱：伊
    先後出借多筆款項予甲○○，金額共計約100 萬元，其中借
    款40萬元的利息為每月8000元，其他借款60萬元之利息則是
    每10萬元月息2500元等語。經查：
（一）告訴人甲○○於警詢時係指稱：伊第1次於94年4月份向丙
      ○○借款10萬元，每10日利息10500 元，其後又陸續借貸
      了數十萬元，至95年4月30日共借了96 萬元，利息每10日
      支付6萬7千元，直至95年7月20日共借159萬元，利息每10
      日支付13萬2千5百元云云，嗣於偵查中亦僅指稱：依照伊
      於警局所提出之筆記本記載，M 十萬就是借款金額，其後
      的1萬5千元就是利息云云，是告訴人甲○○就其向被告借
      款所支付之利息為何，先後所述不一，甚或與公訴人所指
      被告係向告訴人收取「月息15分」之利息有所不符，同時
      亦始終未能完整說明其向被告借款多次之實際金額及支付
      利息為何，已難採為認定被告有向告訴人收取重利之積極
      證據。
（二）況且，告訴人甲○○於本院訊問時曾指稱：（法官問：該
      頁下半部份第一行的數字是指何意？）我跟她借錢  ，都
      跟她說是別人要借的，因為被告要收利息，我這樣說，她
      才肯借，我每次向她借錢都跟她這樣說。‧‧‧」等語，
      此間於本院審理時亦明確具結證稱：「（審判長問：妳跟
      被告借錢時是如何說的？）我都跟她說是別人要借的，她
      想要賺利息，她想說如果我有賺到利息，她也想要賺利息
      。」、「（審判長問：妳借錢都是這樣跟她講的嗎？）對
      。」、「審判長問：妳實際向被告借錢的用途為何？）我
      沒有借給別人，實際上我是向她借錢去還給別人。」等語
      ，核與被告所辯告訴人向其借錢均聲稱要去借給他人之說
      法大致相符，是即便被告確有如告訴人所指收取重利之情
      事，亦不能認定係乘告訴人急迫、輕率或無經驗之情形下
      所為，而核與刑法重利罪之犯罪構成要件並不相當，應至
      為明確。
（三）綜上所述，公訴人所舉之事證尚無法證明被告所為構成刑
      法重利罪之犯行。此外，本件復查無其他積極、確切之證
      據足資證明被告有何重利之犯行，即應為無罪之諭知，以
      昭審慎。
據上論斷，應依刑事訴訟法第301條第1項判決如主文。
本案經檢察官乙○○到庭執行職務。
中    華    民    國    97    年    2     月    27    日
                  刑事第三庭    法  官  楊仲農
上列正本證明與原本無異。
如對本判決不服，應於送達後10日內，向本院提出上訴狀（上訴
狀應記載具體上訴理由並應抄附繕本）告訴人或被害人如對於本
判決不服者，應具備理由請求檢察官上訴，其上訴期間之計算係
以檢察官收受判決正本之日期為準。
中    華    民    國    97    年    2     月    27    日
                                書記官


司法院資訊處製作；財團法人民間司法改革基金會備份。
